【裁判字號】    92,台上,1469
【裁判日期】    920327
【裁判案由】    違反槍砲彈藥刀械管制條例
【裁判全文】
最高法院刑事判決                              九十二年度台上字第一四六九號
    上  訴  人  甲○○
右上訴人因違反槍砲彈藥刀械管制條例案件，不服台灣高等法院中華民國九十一年十
二月二十七日第二審判決（九十一年度上訴字第三０八二號，起訴案號：台灣桃園地
方法院檢察署九十年度偵字第一五四八五號），提起上訴，本院判決如左：
    主  文
原判決撤銷，發回臺灣高等法院。
    理  由
本件原判決認定上訴人甲○○未經許可，於民國九十年九月十日下午六時許，在桃園
縣龍潭鄉龍潭國中後方小路旁，自一綽號「阿文」者處取得具有殺傷力之仿「Ｐ．Ｂ
ＥＲＥＴＴＡ廠」半自動手槍製造之改造玩具手槍一支（含彈匣一個），而無故持有
之。嗣於同日晚間八時許，在同上鄉○○路三四四巷二十號萊茵汽車旅館之車道出入
口處為警查獲，並扣得該玩具手槍一支等情。因而維持第一審論處上訴人未經許可，
持有可發射子彈具有殺傷力之改造玩具手槍（累犯）罪刑之判決，而駁回上訴人在第
二審之上訴，固非無見。
惟查：(一)、按刑法第六十二條所謂之「發覺」，係指有偵查犯罪職權之人已知悉犯罪
事實，並知悉犯人為何人而言；故而若僅知悉犯罪事實，而不知悉何人所為，即與此
義不侔。卷查上訴人在原審辯稱：警方臨檢時，伊主動將槍枝交予警察，係自首等語
（見原審卷第三十五頁、第三十六頁、第四十七頁）。原判決依據警員鄒明賢在原審
所陳「我們是接獲線報知道萊茵汽車旅館的某一個房間內有人持有手槍，於是到萊茵
汽車旅館，在旅館內部埋伏之員警看被告走出房間後通知我，我們在外面看到被告從
旅館走出來，就在車道出入口等被告，看到被告後，上前盤查，當時他手上拿著７｜
１１超商的塑膠袋裡面有一報紙包著的東西，我們問他袋子裡放什麼，他支吾其詞，
我們要求他打開，他才打開，因而查獲被告非法持有手槍」等語（見原審卷第四十七
頁）。認警方早已知悉上訴人涉嫌非法持有槍械，經跟蹤盤查而查獲，故認上訴人並
非自首。惟查警員鄒明賢雖陳稱：警方接獲線報後知悉萊茵汽車旅館某一房間內有人
持有手槍等語，然並未進一步說明警方所接獲之線報內容是否已指出該非法持槍者之
身分、姓名或特徵。則警方於前往該汽車旅館臨檢前是否已知悉上訴人涉案，似非明
確。究竟警方事前是否已知悉非法持有槍枝者之身分或特徵？且上訴人於警方臨檢時
，究係主動上前將其持有之槍枝交予警方查辦？抑或係警方對其盤查時始被動交出？
此與判斷上訴人是否自首有關，自有再詳加調查明白之必要。原審未予詳查，遽認上
訴人非自首，尚嫌調查未盡。(二)、按檢察官就犯罪事實一部起訴者，其效力及於全部
，刑事訴訟法第二百六十七條定有明文。故檢察官雖就犯罪事實之一部提起公訴，其
效力仍及於與起訴部分有實質一罪或裁判上一罪關係之其他犯罪事實部分，法院自應
就犯罪事實之全部加以審理，否則即有已受請求之事項而未予判決之當然違背法令。
卷查本件台灣桃園地方法院檢察署於九十一年五月九日，以桃檢守義偵字第０九一九
一０二三五六號函第一審法院（檢附該署九十一年度偵字第二三五六號偵查卷影本）
，指上訴人涉嫌另自不詳時間起，至九十年十一月底某日止，未經許可持有具殺傷力
之仿半自動手槍製造之金屬玩具手槍及子彈一發，而涉犯違反槍砲彈藥刀械管制條例
之犯行，認與本件起訴之犯罪事實有連續犯之裁判上一罪關係，為起訴效力所及，請
求併案審理等情，有該函一件及上述偵查卷影本一宗附卷可稽。惟第一審及原審均未
就該移送併案之事實予以審判，亦未於理由內加以說明。究竟上開移送併案部分與原
判決論罪部分有無裁判上一罪關係？是否為檢察官起訴效力所及？此與判斷事實審法
院對於本案應予審判之範圍有關，自有一併加以調查明白，並於理由內加以說明之必
要。原審對於檢察官移送併案審理部分之犯罪事實未併予審判，亦未說明該移送部分
何以毋庸加以審判之理由，致本院無從為原判決適法與否之判斷，難謂無調查未盡及
理由欠備之可議。以上或為上訴意旨所指摘，或為本院得依職權調查之事項，應認原
判決有撤銷發回之原因。
據上論結，應依刑事訴訟法第三百九十七條、第四百零一條，判決如主文。
中      華      民      國    九十二    年      三      月    二十七    日
                              最高法院刑事第六庭
                                  審判長法官  池  啟  明
                                        法官  石  木  欽
                                        法官  郭  毓  洲
                                        法官  吳  三  龍
                                        法官  韓  金  秀
      右正本證明與原本無異
                                              書  記  官
中      華      民      國    九十二    年      三      月    三十一    日


司法院資訊處製作；財團法人民間司法改革基金會備份。
